臺灣高等法院臺中分院民事判決
                                      109年度再字第21號
再審 原 告  羅黃麗琇
            曾玉滿  

            陳玉琴  
            葉育伶  
            謝美玲  

            蔡月嬌  
            賴莠娜  
            黃美麗  
            賴秀花  
            張玉瑰  
            廖麗媚（王昆崇之承受訴訟人）

            王意婷（王昆崇之承受訴訟人）    

            王譽璇（王昆崇之承受訴訟人）

            王敏慈（王昆崇之承受訴訟人）

共      同
訴訟代理人  陳貽男律師            
再審 被 告  社團法人彰化縣慈愛同心老人福利會

法定代理人  吳妍芳  
上列當事人間損害賠償事件，再審原告對於民國108年12月24日
本院108年度上字第42號確定判決提起再審之訴，本院不經言詞
辯論，判決如下：
    主  文
再審之訴駁回。
再審訴訟費用由再審原告負擔。
    事實及理由
一、再審原告起訴主張：
　㈠彰化縣政府以109年4月24日府社發展字第1090098827號函、1
    09年8月5日府社發展字第1090276923號函覆本院另案（108
    年度重上字第220號）時，所檢送再審被告之設立及變更登
    記卷宗，其內並無「98年3月20日社團法人彰化縣新世紀老
    人福利會理監事聯席會議會議紀錄」（下稱系爭會議紀錄）
    ，且系爭會議紀錄僅係草稿性質，應無證據能力，原確定判
    決以系爭會議紀錄為判決基礎，有民事訴訟法第496條第1項
    第1款適用法規顯有錯誤、第13款發現未經斟酌之證物之再
    審事由。
  ㈡再審被告與台灣省老人福利會（下稱甲組）、彰化縣老人福
    利會（下稱乙組）、彰化縣新世紀老人福利會（下稱A 組）
    等不具同一性；又內政部所頒定「內政部輔導社會團體往生
    互助事項處理原則」為主管機關之命令，屬民法第26條所規
    定之法令限制，原確定判決未適用「內政部輔導社會團體往
    生互助事項處理原則」，有民事訴訟法第496條第1項第1款
    適用法規顯有錯誤之再審事由。又原確定判決關於訴訟費用
    負擔比例部分，未說明判決之理由，有民事訴訟法第496條
    第1項第2款判決理由與主文矛盾之情事。
  ㈢再審原告於原確定判決之訴訟程序多次聲請調閱相關卷宗、
    訊問證人黃榮校、再開準備程序、勘驗筆錄等，以證明甲組
    、乙組、A組等互助會與再審被告不具同一性，甲組、乙組
    、A組互助會款項均屬於江冠南所有之事實；另再審被告於
    民事起訴狀所附附表一至附表十二，係再審被告自行製作，
    無證據能力；且再審原告亦有爭執起訴狀所附證物二至證物
    四之真實性，惟原確定判決均未說明上開證據為何無調查之
    必要，或再審原告主張有何不可採之理由，原確定判決有理
    由不備之違背法令。並聲明：⒈原確定判決廢棄。⒉上開廢棄
    部分，再審被告第一審之訴及假執行之聲請均駁回。
二、本件不經言詞辯論而為判決，未通知再審被告，故再審被告
    未提出書狀作何聲明及陳述。
三、經查：
　㈠按民事訴訟法第496條第1項第1款所謂適用法規顯有錯誤，係
    指確定判決所適用之法規，顯然不合於法律規定，或與 司
    法院現尚有效及大法官會議之解釋顯然違反，或消極的不適
    用法規，顯然影響判決者而言，不包括認定事實錯誤及理由
    不備之情形在內（最高法院108年度台上字第1216號判決參
    照）。又民事訴訟法第496條第1項第13款所謂發現未經斟酌
    之證物，係指在前訴訟程序事實審辯論終結前，不知已有該
    證物存在，其後始知之者而言。所謂得使用該證物，係指前
    訴訟程序事實審言詞辯論終結前，雖知有該證物存在，但因
    故不能使用，其後始得使用者而言。若已知之，而按其情形
    ，並非不能當時舉出或命第三人提出者，即無本款之適用（
    最高法院76年度台上字第2812號裁判意旨參照）。再審之訴
    顯無再審理由者，得不經言詞辯論，以判決駁回之，民事訴
    訟法第502條第2項，定有明文。所謂再審之訴顯無再審理由
    ，係依再審原告所主張之再審事由，不經調查即可認定，在
    法律上顯無理由而不能獲得勝訴之判決者而言。
　㈡再審原告主張原確定判決未適用「內政部輔導社會團體往生
    互助事項處理原則」，有民事訴訟法第496條第1項第1款適
    用法規顯有錯誤之情事云云，惟上開處理原則係主管機關對
    社會團體辦理往生互助事項之輔導、管理規範，不涉及私人
    間權利義務關係，非屬民法第26條所指之法令限制；且該處
    理原則屬行政程序法第159條所規定之行政規則，並非法律
    ，亦非經法律授權行政機關訂定之法規命令，故上開處理原
    則非屬民法第26條所指之法令，且原確定判決已於理由敘明
    ：「至於被上訴人未符合內政部所定『內政部輔導社會團體
    往生互助事項處理原則』經彰化縣政府104年1月20日府社發
    展字第1040003125號函、104年1月21日府社發展字第104000
    6941號函不予備查，應屬日後行政管理之後續追蹤、輔導事
    項，並非民法第26條所指之法令限制，…」，自無適用法規
    顯有錯誤之情事。又再審原告主張原確定判決有未敘明不調
    查證據之理由等諸多判決理由不備之情事云云，惟民事訴訟
    法第496條第1項第1款所謂適用法規顯有錯誤，不包括認定
    事實錯誤及理由不備之情形在內，已如前述，故再審原告此
    等主張均非民事訴訟法第496條第1項第1款所規定之再審事
    由。另原確定判決認定再審被告與彰化縣新世紀老人福利會
    ，實質上屬同一權利義務主體，此乃事實審法院調查斟酌一
    切證據後形成之心證，不論其認定是否失當，均屬證據取捨
    及認定事實之職權行使，難認原確定判決有何適用法規顯有
    錯誤之情事；且再審原告所主張無證據能力之民事起訴狀附
    表一至附表十二，原確定判決於得心證之理由均未爰用，再
    審原告執此主張原確定判決適用法規顯有錯誤云云，要非可
    採。
　㈢再審原告主張再審被告設立及變更登記之卷宗內，並無系爭
    會議紀錄，有民事訴訟法第496條第1項第13款發現未經斟酌
    之證物云云，惟再審被告於聲請設立及變更登記時所檢附相
    關資料，於聲請時即提出予彰化縣政府，再審原告應知之甚
    詳，且再審原告於前訴訟程序之事實審均有委任律師為訴訟
    代理人，對於證物之蒐集及取得較常人具有優勢，是依前開
    情狀及一般社會通念，尚難認再審原告客觀上不知有再審被
    告設立及變更登記卷宗之存在，或有不能檢出或命第三人提
    出之情事，故上開卷宗均非民事訴訟法第496條第1項第13款
    所規定得資為再審事由之證物。又再審原告自陳系爭會議紀
    錄僅係草稿（本院卷9頁），然系爭會議紀錄既係草稿，即
    非不存在之紀錄，亦非無證據能力，故縱經斟酌再審被告設
    立及變更登記之卷宗，亦無法使再審原告受較有利益之裁判
    ，即與民事訴訟法第496條第1項第13款之規定不符。
　㈣末按法院為終局判決時，應依職權為訴訟費用之裁判。共同
    訴訟人，按其人數，平均分擔訴訟費用；但共同訴訟人於訴
    訟之利害關係顯有差異者，法院得酌量其利害關係之比例，
    命分別負擔。民事訴訟法第87條第1項、第85條第1項分別定
    有明文。依上開規定，共同訴訟人本應按其人數平均分擔訴
    訟費用，惟是否酌量其利害關係之比例，依該項後段命分別
    負擔，屬法院之職權，原確定判決依上開規定，命再審原告
    共同負擔訴訟費用，自無違誤。再者，關於訴訟費用之裁判
    ，非對於本案裁判有上訴時，不得聲明不服，民事訴訟法第
    88條規定甚明，本件再審原告就原確定判決本案裁判之再審
    既為無理由，而無從變更，則原確定判決關於訴訟費用之裁
    判，亦不得變更，故再審原告指摘原確定判決關於訴訟費用
    之裁判不當，有民事訴訟法第496條第1項第2款判決理由與
    主文顯有矛盾云云，亦顯無理由。
四、綜上，再審原告主張原確定判決有民事訴訟法第496條第1項
    第1款、第2款、第13款之再審事由，為顯無理由，爰不經言
    詞辯論，逕以判決駁回之。
五、據上論結，本件再審之訴為顯無理由，依民事訴訟法第502 
    條第2 項、第78條、第85條第1項前段，判決如主文。　　
中　　華　　民　　國　  110　　年　　6 　　月　　4　　日
        　　    民事第八庭    審判長法　官  杭起鶴
　　　　　　　　　　　　　　        法　官  羅智文
　　　　　　　　　　　　　　　      法　官  吳國聖
正本係照原本作成。       
如不服本判決，應於收受送達後二十日內向本院提出上訴書狀，
其未表明上訴理由者，應於提出上訴後二十日內向本院補提理由
書狀（均須按他造當事人之人數附繕本）。
上訴時應提出委任律師或具有律師資格之人之委任狀；委任有律
師資格者，另應附具律師資格證書及釋明委任人與受任人有民事
訴訟法第四百六十六條之一第一項但書或第二項所定關係之釋明
文書影本。如委任律師提起上訴，應一併繳納上訴裁判費。  
                                    書記官  陳振海
中　　華　　民　　國　　110 　年　　6 　　月　　4 　　日